最高法院民事裁定　　　　　　　　　 110年度台上字第2806號
上　訴　人　朱茂瑩
　　　　　　朱茂錫
　　　　　　朱茂忠
　　　　　　朱家明
共　　　同
訴訟代理人　李學鏞律師
被 上訴 人　黃永明
　　　　　　黃國安
上列當事人間請求確認通行權存在等事件，上訴人對於中華民國
110年2月26日臺灣高等法院臺中分院第二審判決（109 年度上字
第98號），提起上訴，本院裁定如下：
    主  文
上訴駁回。
第三審訴訟費用由上訴人負擔。
    理  由
按上訴第三審法院，非以原判決違背法令為理由，不得為之；又
判決不適用法規或適用不當者，為違背法令；且提起上訴，上訴
狀內應記載上訴理由，表明原判決所違背之法令及其具體內容，
暨依訴訟資料合於該違背法令之具體事實，其依民事訴訟法第46
9條之1規定提起上訴者，並應具體敘述為從事法之續造、確保裁
判之一致性或其他所涉及之法律見解具有原則上重要性之理由。
同法第467條、第468條、第470條第2項定有明文。是當事人提起
上訴，如依同法第469 條規定，以原判決有所列各款情形之當然
違背法令為理由時，其上訴狀或理由書應表明該判決有合於各該
條款規定情形之具體內容，及係依何訴訟資料合於該違背法令之
具體事實；如依同法第469條之1規定，以原判決有前條以外其他
不適用法規或適用不當為理由時，其上訴狀或理由書應表明該判
決所違背之法令條項，或有關解釋字號，或成文法以外之習慣或
法理、法則等及其具體內容，暨係依何訴訟資料合於該違背法令
之具體事實，並具體敘述為從事法之續造、確保裁判之一致性或
其他所涉及之法律見解具有原則上重要性之理由。上訴狀或理由
書如未依上述方法表明，或其所表明者與上開法條規定不合時，
即難認為已合法表明上訴理由，其上訴自非合法。本件上訴人對
於原判決關其敗訴部分提起上訴，雖以該部分判決違背法令為由
，惟核其上訴理由狀所載內容，係就原審取捨證據、認定事實、
適用法律之職權行使，所論斷：袋地通行權，非以袋地與公路有
聯絡為已足，尚須使其能為通常使用。倘袋地為建地時，並應考
量其坐落建物之防火、防災、避難及安全需求，始符能為通常使
用意旨。依兩造不爭執之事實，土地登記謄本、地籍圖、勘驗筆
錄、現場照片、華聲科技不動產估價師事務所鑑定報告書內容等
件，參互以察，堪認被上訴人所有之臺中市○○區○○段00、00
-1、00、00-1、00-4、00、00地號土地（下合稱系爭土地），其
中有建物坐落之丙種建築用地，被上訴人復於系爭土地從事農作
經濟活動，目前雖得經同區○○路690 巷以連接大興路，惟其路
寬最窄處僅約1.5 公尺。綜合系爭土地之位置、面積、用途、社
會環境變化等因素觀之，難認上開690 巷道可供其為一般防災、
避難車輛通常使用之適宜聯絡。審酌原判決附圖（下稱附圖）所
示A、B、B1部分土地之使用現狀、路寬，與拓寬690 巷道相較等
情形，可見為使系爭土地能通常使用，而通行上開土地，乃對周
圍地損害最小之處所。從而，被上訴人求為確認其就附圖A、B、
B1部分土地，有通行權存在；並依民法第788條第1項前段規定，
請求上訴人朱家明應容忍其在B1土地上鋪設水泥或柏油路面以供
通行，並不得設置地上物或為任何妨害被上訴人通行之行為，為
有理由，應予准許等情，指摘為不當，並泛言為違法，而非表明
依訴訟資料合於該違背法令之具體事實，更未具體敘述為從事法
之續造、確保裁判之一致性或其他所涉及之法律見解具有原則上
重要性之理由，難認已合法表明上訴理由。依首揭說明，應認其
上訴為不合法。末查，上訴人於本院始主張：原判決忽略山坡地
保育利用條例第9 條、水土保持法第12條、農業發展條例第10條
第1 項規定之相關限制等節，核屬原審言詞辯論終結前所未主張
之新防禦方法，依民事訴訟法第476條第1項規定，非本院依法所
得斟酌。附此敘明。
據上論結，本件上訴為不合法。依民事訴訟法第481條、第444條
第1項、第95條、第78條，裁定如主文。
中    華    民    國   110    年    12    月    29    日
                      最高法院民事第三庭
                          審判長法官  沈  方  維  
                                法官  鍾  任  賜  
                                法官  張  競  文  
                                法官  陳  麗  芬  
                                法官  方  彬  彬  
本件正本證明與原本無異
                                      書  記  官
中    華    民    國   111    年    1     月    12    日